臺灣板橋地方法院交通事件裁定　　　 100年度交聲字第1821號
原處分機關　交通部公路總局臺北區監理所
異　議　人
即受處分人　林倬慶
上列異議人即受處分人因違反道路交通管理處罰條例案件，對於
交通部公路總局臺北區監理所於民國100 年5 月24日所為之北監
營裁字第裁40-A00YNB760號處分，聲明異議，本院裁定如下：
    主  文
異議駁回。
    理  由
一、原處分意旨略以：異議人即受處分人林倬慶於民國99年10月
    10日12時許，駕駛車牌號碼049-AD號營業一般大客車（下稱
    本件大客車），行經臺北市○○區○○路40號前，因有「汽
    車駕駛人駕駛汽車肇事，無人受傷或死亡而未依規定處置逃
    逸」之違規行為，經臺北市政府警察局南港分局交通分隊執
    勤警員掣單舉發，並經原處分機關查證後，認違規屬實，爰
    依道路交通管理處罰條例第62條第1 項、第24條規定，裁處
    罰鍰新臺幣（下同）3 千元，吊扣駕駛執照1 個月，並施以
    道路交通安全講習等語。
二、異議意旨略以：當時對方車主之車輛違規停放於紅線區，妨
    礙其和同事張添賜會車的動線，好不容易兩車交會之後，其
    離開現場繼續行駛，其返回新莊總站之後，經張添賜告知其
    始知當時有碰撞到對方的車輛…張添賜在現場發現之後，有
    向對方車主詢問聯絡電話，但對方卻稱沒有帶電話出來，並
    說會在現場等其，當其再度回到現場時，對方已離去不在現
    場…本次事故在雙方取得聯繫之後，已在南港調解委員會達
    成和解在案，且當接獲警員通知後也主動到案說明事發經過
    ，也取得對方車主的諒解，並認可整件事故過程中，其並無
    肇事逃逸的故意，為此提出聲明異議，請求撤銷原處分云云
    。
三、按汽車駕駛人駕駛汽車肇事，無人受傷或死亡而未依規定處
    置者，處1 千元以上3 千元以下罰鍰；逃逸者，並吊扣其駕
    駛執照1 個月至3 個月；汽車駕駛人違規肇事受吊扣駕駛執
    照處分者，應接受道路交通安全講習，道路交通管理處罰條
    例第62條第1 項、第24條第1 項第1 款分別定有明文。另依
    道路交通事故處理辦法第2 條所定：「本辦法用詞，定義如
    下：一道路交通事故：指車輛或動力機械在道路上行駛，致
    有人受傷或死亡，或致車輛、動力機械、財物損壞之事故。
    ……」同辦法第3 條規定：「發生道路交通事故，駕駛人或
    肇事人應先為下列處置：……四不得任意移動肇事車輛及現
    場痕跡證據。但無人傷亡且車輛尚能行駛，或有人受傷且當
    事人均同意移置車輛時，應先標繪車輛位置及現場痕跡證據
    後，將車輛移置不妨礙交通之處所。五通知警察機關。但無
    人受傷或死亡且當事人當場自行和解者，不在此限。」據此
    ，凡汽車駕駛人駕駛汽車在道路上行駛，致有人受傷或死亡
    ，或致車輛、動力機械、財物損壞之事故時，均應依上揭道
    路交通事故處理辦法第3 條各款規定為處置，否則即應依道
    路交通管理處罰條例第62條第1 項規定處罰。考其立法意旨
    ，係在維護肇事現場之完整，以利肇事責任之釐清，並防杜
    可能應負法律責任之肇事者逃離現場，致受害人求償無著。
    申言之，汽車一旦肇事，隨之可能衍生駕駛人之法律責任，
    駕駛人自應留置現場，靜待警察到場查驗人別並採證處理，
    尤以肇事責任歸屬為何，通常須經進一步調查認定，而調查
    正確性之基礎，即在於肇事現場之完整維護，自不容許任意
    破壞，遑論擅自逃逸。至於最終調查結果，是否應由該駕駛
    人承擔肇事之責，均非所問。
四、經查：
  (一)異議人於上開時、地駕駛本件大客車，因與其他車輛會車而
    肇事，並於肇事後駕車離開現場等情，經舉發單位警員掣單
    舉發，再經原處分機關查證後，認違規屬實，乃依道路交通
    管理處罰條例爰依道路交通管理處罰條例第62條第1 項、第
    24條第1 項第2 款（裁決書漏載第1 項第2 款）規定裁處罰
    鍰3 千元，吊扣駕駛執照1 個月，並施以道路交通安全講習
    等情，有舉發單位99年12月27日北市警交大字第A00YNB760
    號舉發違反道路交通管理事件通知單、原處分機關100 年5
    月24日北監營裁字第裁40-A00YNB760號違反道路交通管理事
    件裁決書各1 份附卷可稽，而異議人對其於上開時、地駕駛
    本件大客車肇事，並於肇事後駕駛本件大客車離開現場之客
    觀事實，並不否認，此部分事實堪予認定。從而，本件之爭
    執點在於異議人是否有交通事故肇事後逃逸之行為，應予指
    明。
  (二)本件事故相對人林本所駕駛之車牌號碼AW -9809號自小客車
    （下稱本件自小客車），因本件交通事故受有「左前車門、
    防撞條、左前葉子板、左前車燈擦痕、撞破左後照鏡擦痕、
    撞損左前車輪鋼圈輪框刮擦痕」損害之情，有舉發單位道路
    交通事故補充資料表1 份及採證照片6 張附卷可參，再參諸
    事故相對人林本於警詢中表示當時被撞車輛之駕駛座的車門
    已無法開啟等語，亦有舉發單位99年10月10日之交通事故談
    話紀錄表1 份在卷足憑，則由本件自小客車因本件交通事故
    受損程度不輕、受損範圍甚廣等情加以觀察，足認本件自小
    客車左側遭受本件大客車右側擦撞時，顯非輕刮車體、車漆
    等輕微車損之情形，堪先認定。
  (三)依異議人於警詢中自述其駕駛之本件大客車與其同事張添賜
    駕駛之公車，係在路寬有限的情況下會車，且速率約為每小
    時5 至10公里等語，此有舉發單位99年11月30日之交通事故
    談話紀錄表1 份在卷足稽，衡酌此等空間有限且係慢速前進
    之會車情形，異議人自當係聚精會神並高度專注，以防免發
    生任何車輛擦撞之意外，導致無謂之金錢損失，對照本件事
    故非僅造成本件自小客車甚小範圍之輕微車損，則異議人在
    高度專注以進行會車之情況下，肇生本件車禍事故卻渾然不
    覺，所為辯詞與常情顯然有別，已難逕採；況且，依事故相
    對人林本於警詢中表示其當場見到異議人駕駛本件大客車撞
    擊其所有本件自小客車後，即駕駛本件自小客車追趕本件大
    客車，本件大客車在成福路與東新街108 巷口停等紅燈時，
    事故相對人林本叫喊要求異議人下車，惟異議人並未下車，
    嗣於停等紅燈後右轉成福路方向逃逸等語，此有前述舉發單
    位99年10月10日交通事故談話紀錄表1 份在卷為憑，考量事
    故相對人林本與異議人於本件事故發生前應無仇隙或債權債
    務關係，其於案發當日為警詢問時之陳述內容，應無刻意捏
    造事實之動機或必要，故其陳述內容應堪採信屬實。是由事
    故相對人林本於為警詢問時之陳述內容可知，案發之初事故
    相對人林本有駕駛本件自小客車自後追趕異議人，並曾出言
    要求異議人下車，就一般社會生活經驗而言，異議人此時應
    能察覺到他人駕車自後追逐並要求其下車之舉動，然其竟全
    然不加理會逕自駕車駛離現場，所辯之詞明顯悖於常情，委
    無足採。
  (四)綜上可知，異議人於會車過程肇生本件事故，依本件自小客
    車受損程度及範圍，異議人應知已有駕車肇事之情事，且從
    事故相對人林本自後追趕並出言要求異議人下車，異議人仍
    不予理會，自行駕駛本件大客車離開現場等情以觀，在在顯
    示異議人於肇生本件事故後有逃逸之情形，至為灼然。異議
    人所為前開辯解，與前開卷附事證及事理不合，概無足採。
  (五)至於異議人於聲明異議狀中另表示其於南港調解委員會已與
    事故相對人林本達成和解在案，並已獲取事故相對人林本之
    諒解，事故相對人林本認可本件事故過程中，異議人並無肇
    事逃逸故意云云，惟異議人對此部分辯解並未提出和解或調
    解書等證明文件以實其說，尚難遽予採信屬實，且異議人於
    本件應負之違規責任，業經本院綜合卷內所有證據資料加以
    審認，本不以異議人與事故相對人林本事後之調解成立與否
    ，作為認定異議人有無本件違規之唯一依據，縱使異議人業
    已與事故相對人林本成立調解，亦無礙本院對於異議人本件
    違規事實之認定；又異議人指稱事故相對人林本違規將本件
    自小客車停放於紅線區，妨害到其會車之動線云云，縱認屬
    實，當係事故相對人林本應否另受交通違規處罰之範疇，與
    異議人本件違規事實核屬二事，自難僅以事故相對人林本有
    異議人所指違規情事，而為異議人有利之認定，均附此敘明
    。
五、綜上所述，異議人於前開時、地，駕車發生道路交通事故，
    於無人受傷或死亡情況下，未依規定處置即逃逸之違規行為
    ，洵堪認定。原處分機關依前開道路交通管理處罰條例第62
    條第1 項、第24條第1 項第2 款之規定，裁處罰鍰3 千元，
    吊扣駕駛執照1 個月，並施以道路交通安全講習，於法並無
    不合。本件異議人之異議為無理由，應予駁回。
據上論斷，依道路交通管理處罰條例第87條第2 項、道路交通事
件處理辦法第18條，裁定如主文。
中    華    民    國   100    年    8     月    19    日
                  交通法庭  法  官  李俊彥
上列正本證明與原本無異。
如不服本裁定，應於裁定送達後5 日內敘明抗告理由，向本院提
出抗告狀。
                            書記官  林文達
中    華    民    國   100    年    8     月    19    日